臺灣高等法院民事裁定　　　　　　　　　100年度抗字第147號
　　抗　告　人　社團法人中華樂輔關懷協會
　　法定代理人　麻嘉玲
　　抗　告　人　宋佩錦
上列抗告人因與陳俞叡等間損害賠償等事件，對於中華民國99年
12月1日臺灣臺北地方法院99年度訴字第4944號裁定提起抗告，
本院裁定如下：
    主  文
原裁定廢棄。
    理  由
一、按共同訴訟之被告數人，其住所不在一法院管轄區域內者，
    各該住所地之法院俱有管轄權。但依民事訴訟法第4條至第
    19條規定有共同管轄法院者，由該法院管轄，民事訴訟法第
    20條定有明文，乃所謂「共同訴訟之特別審判籍」，且此「
    特別審判籍」之法條並非「專屬管轄」之規定。又因侵權行
    為涉訟者，得由行為地之法院管轄，同法第15條第1項亦有
    明定。所謂行為地，凡為一部實行行為或其一部行為結果發
    生之地皆屬之（最高法院56年台抗字第369號判例要旨參照
     ）。而同一訴訟，數法院有管轄權者，原告得任向其中一
    法院起訴，復為同法第22條所明定。
二、查本件抗告人主張相對人賴國傑假藉抗告人社團法人中華樂
    輔關懷協會（下稱關懷協會）秘書長名義，向相對人陳俞叡
    之父詐騙，陳俞叡則以網路發文指控關懷協會為詐騙集團，
    造成關懷協會名譽受損，抗告人宋佩錦身為關懷協會秘書長
    亦遭受質疑、飽受煎熬，承受精神上之壓力而受有損害，因
    屬侵權行為涉訟，而關懷協會址設台北市○○路，此屬一部
    行為結果發生地，爰依法向原法院起訴請求相對人連帶賠償
    損害。原法院則以據陳俞叡陳稱：在臺中住處上網發文，賴
    國傑被訴之原因事實發生在居所地臺中市沙鹿區等語，認定
    侵權行為主要實行地在台中縣，復參酌關懷協會登記地址雖
    在台北市○○路，惟實際運作地點先是在新北市淡水區，目
    前則在臺北市內湖區，故認定其社會評價是否受貶損當以業
    務中心地即新北市淡水區或台北市內湖區較具直接牽連關係
    ，不能遽認全國各地皆為名譽損害之結果發生地；另宋佩錦
    非設籍或居住在原法院轄區，生活中心地亦非在轄區內，乃
    依陳俞叡之聲請，移送相對人之住所所在地法院即臺灣臺中
    地方法院（下稱臺中地院）管轄。惟查，抗告人關懷協會立
    案會所設在台北市○○路，且抗告人所稱陳俞叡以網路散布
    不實之言論，於原法院轄區亦可能發生侵害抗告人名譽之結
    果，而賴國傑固設籍臺中市清水區，然原法院依抗告人於起
    訴狀所載賴國傑之「新北市新店區」住址送達調解通知書，
    雖為寄存送達，賴國傑卻能如期到庭進行調解程序，則賴國
    傑之實際住所地是否即在「新北市新店區」，甚且其侵權行
    為地是否果如陳俞叡所陳確在台中縣，仍有待查明？原法院
    逕行將本案移送臺中地院，尚嫌率斷，抗告意旨指摘原裁定
    不當，請求廢棄，為有理由，爰由本院廢棄原裁定，發回原
    法院更為適法之處理，裁定如主文。
中    華    民    國   100    年    2    月     23    日
                  民事第九庭
                      審判長法  官  黃熙嫣
                            法  官  曾部倫
                            法  官  陳玉完
正本係照原本作成。
本裁定除以適用法規顯有錯誤為理由外，不得再抗告。如提起再
抗告，應於收受後10日內委任律師為代理人向本院提出再抗告狀
。並繳納再抗告費新台幣１千元。
中    華    民    國   100    年    2     月    25    日
                            書記官  鎖瑞嶺